【裁判字號】    89,易,2539
【裁判日期】    890828
【裁判案由】    違反就業服務法
【裁判全文】
臺灣臺中地方法院刑事判決                        八十九年度易字第二五三九號
    公  訴  人  臺灣臺中地方法院檢察署檢察官
    被      告  丙○○
                甲○○○業有限公司
    兼右代表人  乙○○
右列被告因違反就業服務法案件，經檢察官聲請簡易處刑（八十九年度偵字第三四六
五、五二八０號），本院認不宜以簡易處刑，改適用通常程序審理，判決如左：
    主  文
甲○○○業有限公司其代表人，因執行業務違反雇主不得未經許可聘僱他人所申請聘
僱之外國人之規定，其聘僱人數為一人，科罰金新臺幣萬元。
乙○○法人之代表人因執行業務，違反雇主不得未經許可聘僱他人所申請聘僱之外國
人之規定，其聘僱人數為一人，科罰金新臺幣萬元，如易服勞役，以銀元參佰元（
即新臺幣玖佰元）折算壹日。
丙○○無罪。
    事  實
一、乙○○係址設於臺中縣東勢鎮○○街九六巷十八號一樓甲○○○業有限公司之負
    責人，渠明知泰國籍ＰＨＯＹＯＩ  ＰＡＮＹＡ係其兄丙○○合法引進擔任監護
    工，核准之工作地點係在臺中縣豐原市○村里○○路三八四號住處，期限至八十
    八年十二月十六日，依規定未經申請許可，不得擅自更換工作地點，竟自民國八
    十八年十月二十日起，聘僱ＰＨＯＹＯＩ  ＰＡＮＹＡ至臺中縣神岡鄉○○路二
    五五之二號甲○○○業有限公司之工廠內擔任清潔工，每月薪資新臺幣（下同）
    一萬六千元，由乙○○代表甲○○○業有限公司與丙○○共同給付之。嗣於八十
    八年十二月二十日下午二時三十分許，在臺中縣神岡鄉○○路二五五之二號為警
    當場查獲，始悉上情。
二、案經臺中縣警察局豐原分局報請臺灣臺中地方法院檢察署檢察官偵查及自動檢舉
    偵查起訴。
    理  由
一、有罪部分：
  (一)訊據被告乙○○固坦承未經許可聘僱本件泰籍勞工之事實不諱，惟矢口否認被告
    甲○○○業有限公司有非法聘僱之犯行，辯稱：伊不知這樣是犯罪，該泰籍勞工
    之薪資一萬六千元係伊與丙○○一起出，公司並沒有出錢云云。按「不得因不知
    法律而免除刑事責任。但按其情節，得減輕其刑；如自信其行為為法律所許可而
    有正當理由者，得免除其刑。」刑法第十六條定有明文。據此規定，被告乙○○
    縱使不知上開聘僱行為為非法，仍不可就此免其刑事責任。況就業服務法立法通
    過已近十年（八十一年五月八日總統令公佈），政府對於聘僱外勞多所限制，已
    宣導再三，可謂為眾所週知之事，被告乙○○為心智成熟之成年人，且身兼公司
    之負責人，對此相關法令豈有不知之理？其辯稱不知犯法云云，應屬飾卸之詞，
    委非可採。次查，本件泰籍勞工係自八十八年十二月二十日起，在甲○○○業有
    限公司工作，已據該泰籍勞工於警訊時供證明確，並經被告丙○○陳明在卷，被
    告乙○○身為甲○○○業有限公司之負責人，並聘僱該名泰籍勞工在公司內從事
    工作，所為之聘僱之行為，即具有代表性而視為公司之行為。又被告乙○○供稱
    公司係由伊所經營，公司股東為其子女等語，可見被告乙○○個人及公司用款是
    無所區分，本件再予深究工資究係由公司或被告乙○○個人所支出，已無多大意
    義。是其辯稱意指甲○○○業有限公司並無聘僱行為云云，亦非可採。此外復有
    該泰籍外勞之護照、中華民國外僑居留證、外僑入出境記錄查詢報表、居留外僑
    作業外勞詳細資料、甲○○○業有限公司公司執照及營利事業登記證各乙紙在卷
    可參，事證明確，被告犯行洵堪認定。
  (二)按雇主不得未經許可聘僱他人所申請聘僱之外國人，就業服務法第五十三條第三
    款定有明文。查被告甲○○○業有限公司為法人，被告乙○○為該公司之代表人
    ，有營利事業登記證影本一份在卷可按，被告乙○○違反上開規定，聘僱他人所
    申請聘僱之外國人，其聘僱人數為一人，應依同法第五十八條第一項前段規定處
    罰；而被告甲○○○業有限公司為法人，依同法第五十八條第二項規定亦應科以
    罰金。爰審酌被告乙○○犯罪之動機、目的、手段、雇用之期間及犯罪後之態度
    等一切情狀，分別量處被告乙○○及甲○○○業有限公司如主文所示之刑，被告
    乙○○部份，並諭知易服勞役之折算標準，以資懲儆。
二、無罪部分：
  (一)公訴意旨略以：
    被告丙○○明知泰國籍ＰＨＯＹＯＩ  ＰＡＮＹＡ係其合法引進擔任監護工，核
    准之工作地點係在臺中縣豐原市○村里○○路三八四號住處，依規定未經申請許
    可，不得擅自更換工作地點，竟自民國八十八年十月二十日起，指派ＰＨＯＹＯ
    Ｉ  ＰＡＮＹＡ至臺中縣神岡鄉○○路二五五之二號甲○○○業有限公司之工廠
    內擔任清潔工，因認被告丙○○涉犯就業服務法第五十三條第四款、第五十八條
    第一項前段之罪嫌。
  (二)按「不能證明被告犯罪或其行為不罰者，應諭知無罪之判決。」第三百零一條第
    一項定有明文。又行政罰並不能視為刑事法令，對於刑事法令上所未規定之行為
    ，即應逕予諭知無罪之判決。（最高法院二十五年上字八九五號判例可資參照）
  (三)查雇主不得指派所聘僱之外國人從事申請許可以外之工作，固為就業服務法第五
    十三條第四款所明定，然依同法第六十二條之規定，違反該款之規定者，僅處新
    臺幣三千元以上三萬元以下罰鍰，不若同法第五十三條第一至三款及第五十八條
    第一項所規定，應處有期徒刑、拘役或科或併科罰金之處罰，核其性質係屬行政
    罰，揆諸前開說明，本部分即屬刑事法令上所不罰之行為，應逕予諭知無罪之判
    決，始稱適法。
  (四)本件被告丙○○經合法傳喚，無正當理由不到庭，惟本院認本件為應諭知被告無
    罪之案件，爰不待其陳述，逕行判決。
據上論斷，應依刑事訴訟法第四百五十二條、第二百九十九條第一項前段、第三百零
一條第一項、第三百零六條，就業服務法第五十三條第三款、第五十八條第一項前段
、第二項、刑法第十一條前段、第四十二條第二項，罰金罰鍰提高標準條例第二條，
判決如主文。
本案經檢察官陳松吉到庭執行職務。
中      華      民      國    八十九    年      八      月    二十八    日
                                     臺灣台中地方法院刑事第三庭
                                          法  官    劉  錫  賢
右正本證明與原本無異。
如不服本判決，應於判決送達後十日內向本院提出上訴狀，上訴於臺灣高等法院臺中
分院( 須附繕本 )。
                                          書記官
中      華      民      國    八十九    年      八      月    二十八    日
附錄本案論罪法條全文：
就業服務法第五十三條
三、未經許可聘僱或留用他人所申請聘僱之外國人。
就業服務法第五十八條
違反第五十三條第一款、第二款或第三款規定，其聘僱或留用人數為一人者，處六月
以下有期徒刑、拘役或科或併科新台幣九萬元以下罰金。法人之代表人、法人或自然
人之代理人、受僱人或其他從業人員，因執行業務犯前項之罪者，除處罰其行為人外
，對該法人或自然人亦科以前項之罰金。


司法院資訊處製作；財團法人民間司法改革基金會備份。
